臺灣臺北地方法院民事判決　　　　　　　100年度訴字第149號
原　　　告　陳建誠
被　　　告　林亞年
　　　　　　王純基
上列當事人間請求侵權行為損害賠償事件，本院於民國100年3
月11日言詞辯論終結，判決如下：
    主  文
原告之訴及假執行之聲請均駁回。
訴訟費用新臺幣壹萬零玖佰元由原告負擔。
    事實及理由
一、原告起訴主張略以：被告戴寅、林亞年、王純基共同基於詐
    欺之故意，於民國99年8月11日推由被告林亞年出面，至原
    告位於新北市○○區○○路43號3樓住處，佯稱被告戴寅所
    有座落屏東縣恆春鎮○○○段180地號土地（下稱系爭土地
    ）亟欲出售，系爭土地可作為投資民宿遊樂區之用云云，要
    求原告購買並須即刻交付訂金新臺幣（下同）100萬元，致
    原告開立華南商業銀行泰山分行面額100萬元之支票1紙交由
    原告之妻潘秋容，再交由被告王純基簽收，由被告王純基偕
    被告林亞年共同將該支票交付被告戴寅收取，作為購買系爭
    土地之價款。嗣翌日經原告友人陳仁清向屏東縣恆春地政事
    務所及懇丁國家公園管理處查詢始悉，系爭土地位於「國家
    公園區」內為林業用地，且為山坡保留地，不得作為興建民
    宿及休閒使用，原告始發覺受被告詐欺，隨即於當日向被告
    林亞年表示不願購買，並於99年8月24日委託宏昇法律事務
    所函知被告戴寅，係受詐欺而支付價款，故依法撤銷購買該
    土地之意思表示，請求返還上開款項。而被告戴寅已與原告
    以本院99年度移調字第1164號成立調解，並已給付80萬元。
    爰依民法第184條侵權行為之規定，提起本訴等語。並聲明
    ：(一)被告林亞年、王純基應連帶給付原告20萬元，及自起訴
    狀繕本送達翌日起至清償日止，按年息5％計算之利息。(二)
    願供擔保請准宣告假執行。
二、被告林亞年、王純基則以：原告於購買系爭土地前曾數次南
    下實地勘察，並調閱地籍資料，並與原告友人陳仁清討論興
    建民宿事宜，並無詐欺情事。原告開立之支票已由被告王純
    基交付被告戴寅，被告林亞年、王純基並未取得分文利益，
    原告既已與被告戴寅以80萬元調解成立，並已給付80萬元完
    畢，自無理由要求被告林亞年、王純基給付差額之20萬元等
    語，資為抗辯。並聲明：(一)原告之訴及假執行之聲請均駁回
    。(二)如受不利之判決，願供擔保，請准宣告免為假執行。
三、兩造不爭執事項：
  (一)原告將華南商業銀行泰山分行面額100萬元之支票1紙交由被
    告王純基簽收，再由被告王純基將該支票交付被告戴寅收取
    ，作為購買被告戴寅所有座落屏東縣恆春鎮○○○段180地
    號土地之價款，嗣該支票由被告戴寅之子戴志遠提示兌現，
    並有原證3支票影本及原證5、6收據2紙可稽。
  (二)屏東縣恆春鎮○○○段180地號土地為墾丁國家公園區域內
    「一般管制區」「林業用地」，並有墾丁國家公園管理處99
    年8月13日99墾企字第5701號函及土地分區使用證明書可稽
    （原證1）
  (三)原告於99年8 月24日委託宏昇法律事務所函知被告戴寅，係
    受詐欺而支付價款，故依法撤銷購買系爭土地之意思表示，
    請求返還買賣價金100萬元，並有律師函可稽（原證2）
  (四)原告與被告戴寅，業於99年11月17日以本院99年度移調字第
    1164號調解成立，被告戴寅願於99年11月30日前給付原告80
    萬元。原告對被告戴寅其餘請求拋棄。被告戴寅已給付80萬
    元完畢，此有調解筆錄、本院公務電話紀錄及原告民事補正
    及撤回聲請狀可稽（詳本院卷第38頁、第61頁、第70頁）。
四、本件之爭點：
    原告主張被告戴寅、林亞年、王純基共同基於詐欺之故意，
    推由被告林亞年出面，至原告住處，佯稱被告戴寅所有系爭
    土地亟欲出售，系爭土地可作為投資民宿遊樂區之用云云，
    要求原告購買並須即刻交付訂金100萬元，致原告開立華南
    商業銀行泰山分行面額100萬元之支票1紙交由被告王純基簽
    收，由被告王純基交付被告戴寅收取，作為購買系爭土地之
    價款。嗣翌日經原告友人陳仁清向屏東縣恆春地政事務所及
    懇丁國家公園管理處查詢始悉，系爭土地位於「國家公園區
    」內為林業用地，且為山坡保留地，不得作為興建民宿及休
    閒使用，原告始發覺受被告詐欺，隨即於當日向被告林亞年
    表示不願購買，並於99年8月24日委託宏昇法律事務所函知
    被告戴寅，係受詐欺而支付價款，故依法撤銷購買該土地之
    意思表示，請求返還上開款項。而被告戴寅已與原告以本院
    99年度移調字第1164號成立調解，並已給付80萬元。爰依民
    法第184條侵權行為之規定，提起本訴等情，為被告林亞年
    、王純基所否認，並以前揭情詞置辯。故本件之爭點厥為：
    (一)原告是否受被告林亞年、王純基共同詐欺，交付100萬元
    ？(二)原告請求被告林亞年、王純基連帶給付20萬元，有無理
    由？現就本件之爭點析述如后：
  (一)原告是否受被告林亞年、王純基共同詐欺，交付100萬元？
  1.按「當事人主張有利於己之事實者，就其事實有舉證之責任
    ，其因侵權行為所生之損害賠償請求權，以有損害之發生，
    及行為人有故意或過失不法侵害他人權利之事實外，並以二
    者之間有相當因果關係為其成立要件，若其行為並無不法，
    或其行為並無故意或過失，即無賠償之可言，是倘行為人否
    認有侵權行為，即應由請求人就此利己之事實舉證證明，若
    請求人先不能舉證以證實自己主張之事實為真實，則行為人
    就其抗辯事實即令不能舉證，或所舉證據尚有疵累，亦應駁
    回請求人之請求。」、「當事人主張有利於己之事實者，就
    其事實有舉證之責任，民事訴訟法第277條前段定有明文。
    次按負舉證責任之當事人，須證明至使法院就該待證事實獲
    得確實之心證，始盡其證明責任。倘不負舉證責任之他造當
    事人，就同一待證事實已證明間接事實，而該間接事實依經
    驗法則為判斷，與待證事實之不存在可認有因果關係，足以
    動搖法院原已形成之心證者，將因該他造當事人所提出之反
    證，使待證事實回復至真偽不明之狀態。此際，自仍應由主
    張該事實存在之一造當事人舉證證明之，始得謂已盡其證明
    責任。」、「主張法律關係存在之當事人，須就該法律關係
    發生所須具備之特別要件，負舉證之責任。而此特別要件之
    具備，苟能證明間接事實並據此推認要件事實雖無不可，並
    不以直接證明者為限，惟此經證明之間接事實與要件事實間
    ，須依經驗法則足以推認其因果關係存在者，始克當之。倘
    負舉證責任之一方所證明之間接事實，尚不足以推認要件事
    實，縱不負舉證責任之一方就其主張之事實不能證明或陳述
    不明、或其舉證猶有疵累，仍難認負舉證責任之一方已盡其
    舉證責任，自不得為其有利之認定。」（最高法院17年上字
    第917號判例、93年度台上字第2058號判決、91年度台上字
    第1613號判決可資參照）。
  2.又按墾丁國家公園計畫保護利用管制原則第39條第1項前段
    規定：「本園區內『一般管制區』之鄉村建築用地、農業用
    地、林業用地；及『遊憩區』之商店用地均得利用其建築物
    之空閒房間經營民宿」。
  3.經查，本件兩造固均不爭執原告購買系爭土地，係欲供建築
    民宿使用及系爭土地係墾丁國家公園區域內「一般管制區」
    「林業用地」，並有墾丁國家公園管理處99年8月13日99墾
    企字第5701號函及土地分區使用證明書可稽（原證1），惟
    依墾丁國家公園計畫保護利用管制原則第39條第1項前段規
    定：「本園區內『一般管制區』之鄉村建築用地、農業用地
    、林業用地；及『遊憩區』之商店用地均得利用其建築物之
    空閒房間經營民宿」。是原告向被告戴寅所購系爭土地，並
    無不能經營民宿之情，原告復未能舉證被告林亞年、王純基
    有何其他詐欺情事，依首揭最高法院17年上字第917號判例
    、93年度台上字第2058號判決、91年度台上字第1613號判決
    意旨，原告主張受被告林亞年、王純基共同詐欺，交付100
    萬元云云，尚難遽信。
  (二)原告請求被告林亞年、王純基連帶給付20萬元，有無理由？
    承前所述，原告主張侵權行為云云，既未能舉證證明，則原
    告請求被告林亞年、王純基連帶給付20萬元，自無理由。
  (三)從而，原告依侵權行為損害賠償請求被告連帶給付原告20萬
    元及自起訴狀繕本送達翌日起至清償日止，按年息5％計算
    之利息，為無理由，應予駁回。原告之訴既經駁回，其假執
    行之聲請即失所附麗，應併予駁回。
五、本件事實已臻明確，兩造其餘之攻擊或防禦方法，及未經援
    用之證據，經本院斟酌後，認為與判決基礎之事實並無影響
    ，均不足以影響本裁判之結果，自無庸一一詳予論駁之必要
    ，併此敘明。
六、本件訴訟費用，確定如主文第2項所示之金額。
七、訴訟費用負擔之依據：民事訴訟法第78條。
中    華    民    國   100    年    3     月    25    日
                  民事第五庭    法  官  宣玉華
以上正本，係照原本作成。
如對本判決上訴，須於判決送達後20日內向本院提出上訴狀。如
委任律師提起上訴者，應一併繳納上訴審裁判費。
中    華    民    國   100    年    3     月    28    日
                                書記官  謝梅琴